臺灣高等法院刑事裁定
111年度毒抗字第112號
抗  告  人  
即  被  告  林進興


上列抗告人即被告因違反毒品危害防制條例案件，不服臺灣新北
地方法院中華民國110年12月30日准予觀察勒戒之裁定（110年度
毒聲字第2592號），提起抗告，本院裁定如下：
    主  文
抗告駁回。                                              
    理  由
一、原裁定意旨略以：抗告人即被告甲○○（下稱被告）基於施用
    第二級毒品甲基安非他命之犯意，於民國110年3月28日某時
    許，在新北市○○區○○路0段000巷00號住所內，以不詳方式施
    用甲基安非他命1次等事實，業據被告於警詢中坦承不諱，
    且於110年3月31日4時5分許為警採得之尿液檢體，經送台灣
    尖端先進生技醫藥股份有限公司檢驗結果，確呈安非他命、
    甲基安非他命陽性反應一節，有該公司110年5月11日濫用藥
    物檢驗報告（尿液檢體編號：DZ00000000000）、尿液採驗
    同意書、新北市政府警察局受採集尿液檢體人姓名及檢體編
    號對照表（檢體編號：DZ00000000000）各1份在卷可稽，被
    告施用第二級毒品犯行，堪以認定。被告前因施用第二級毒
    品案件，經臺灣新北地方法院以100年度毒聲字第37號裁定
    送觀察、勒戒後，認有繼續施用毒品之傾向，再經臺灣新北
    地方法院以100年度毒聲字第447號裁定令入戒治處所施以強
    制戒治，迄至101年1月16日停止戒治處分釋放出所，由臺灣
    新北地方檢察署檢察官以101年度戒毒偵字第24號為不起訴
    處分確定等情，有本院被告前案紀錄表、在監在押全國紀錄
    表在卷可查，被告本件施用第二級毒品犯行距離最近1次觀
    察勒戒及強制戒治執行完畢釋放已逾3年，檢察官偵查後，
    認應聲請觀察、勒戒，核無不合，應予准許等語。
二、抗告意旨略以：被告已深感後悔，並自行前往醫院參加戒癮
    治療，父母年事已高，又有一罹患精神病的哥哥，請予以自
    新機會云云。
三、按毒品危害防制條例第20條第3項、第23條第2項於109年1月
    15日修正公布，並於109年7月15日施行。次按「犯（毒品危
    害防制條例）第10條之罪者，檢察官應聲請法院裁定，或少
    年法院（地方法院少年法庭）應先裁定，令被告或少年入勒
    戒處所觀察、勒戒，其期間不得逾2月」、「觀察、勒戒後
    ，檢察官或少年法院（地方法院少年法庭）依據勒戒處所之
    陳報，認受觀察、勒戒人無繼續施用毒品傾向者，應即釋放
    ，並為不起訴之處分或不付審理之裁定；認受觀察、勒戒人
    有繼續施用毒品傾向者，檢察官應聲請法院裁定或由少年法
    院（地方法院少年法庭）裁定令入戒治處所強制戒治，其期
    間為6個月以上，至無繼續強制戒治之必要為止。但最長不
    得逾1年」、「依前項規定為觀察、勒戒或強制戒治執行完
    畢釋放後，3年後再犯第10條之罪者，適用前2項之規定」、
    「觀察、勒戒或強制戒治執行完畢釋放後，3年內再犯第10
    條之罪者，檢察官或少年法院（地方法院少年法庭）應依法
    追訴或裁定交付審理」，毒品危害防制條例第20條第1項、
    第2項、第3項、第23條第2項定有明文。依最高法院109年度
    台上大字第3826號刑事裁定見解，修正後毒品危害防制條例
    ，有關觀察、勒戒或強制戒治執行完畢釋放後，3年後再犯
    施用毒品罪者，應適用觀察、勒戒及強制戒治之規定，3年
    內再犯施用毒品罪者，則應依法追訴；且犯毒品危害防制條
    例第10條之罪，祇要距最近一次犯該罪經觀察、勒戒或強制
    戒治執行完畢釋放後，已逾3年，即應令觀察、勒戒，不因
    其間是否因另犯該罪，經起訴、判刑或執行而受影響。
四、經查，被告就其於上開時、地施用甲基安非他命之事實，業
    於警詢時供承不諱（毒偵字第6245號影卷第3頁背面），且
    經警採集其尿液檢體送驗結果，呈安非他命、甲基安非他命
    陽性反應，亦有尿液採驗同意書、新北市政府警察局受採集
    尿液檢體人姓名及檢體編號對照表、台灣尖端先進生技醫藥
    股份有限公司110年5月11日濫用藥物檢驗報告等件足憑（毒
    偵字第6245號影卷第5至6、9頁），被告施用第二級毒品犯
    行，堪予認定。又被告前因施用毒品案件，於100年間經臺
    灣新北地方法院裁定令入戒治處所施以強制戒治，於101年1
    月16日停止處分出所，由臺灣新北地方檢察署檢察官以101
    年度戒毒偵字第24號為不起訴處分確定一節，有本院被告前
    案紀錄表在卷可稽（本院卷第24至25、43頁），此後雖又因
    施用毒品案件經法院判處罪刑確定，然迄無再受觀察、勒戒
    或強制戒治之執行，此觀之本院被告前案紀錄表所載即明（
    本院卷第25至41頁）。從而，被告本件施用毒品犯行，距其
    最近1次強制戒治執行完畢釋放（即101年1月16日）已逾3年
    。檢察官斟酌個案具體情節，依毒品危害防制條例第20條第
    1項、第3項之規定，聲請觀察勒戒，並無何裁量逾越、濫用
    或違反比例原則之明顯違失。至被告所稱家中父母、兄長之
    狀況等家庭因素，與是否准許觀察勒戒之審查無關；又被告
    於上開強制戒治執行完畢3年後再為本件施用毒品犯行，依
    毒品危害防制條例第20條第1項、第3項之規定，即應予以觀
    察勒戒，是否自行前往醫療院所接受戒癮治療，亦不因此解
    免其所應受之觀察勒戒處分，附此敘明。
五、從而，原審依毒品危害防制條例第20條第3項、第1項之規定
    ，裁定准許觀察勒戒，並無違誤。被告執前詞提起抗告，為
    無理由，應予駁回。
據上論斷，應依刑事訴訟法第412 條，裁定如主文。
中　　華　　民　　國　　111 　年　　2 　　月　　25　　日
                  刑事第二十二庭審判長法　官  王美玲
                                      法　官  陳銘壎
                                      法　官  汪怡君
以上正本證明與原本無異。
不得再抗告。
                                      書記官  高妤瑄
中　　華　　民　　國　　111 　年　　2 　　月　　25　　日